臺灣高等法院刑事裁定
111年度聲字第853號
聲  請  人  臺灣高等檢察署檢察官
受  刑  人  黎晏羽


上列聲請人因受刑人數罪併罰有二裁判以上，聲請定其應執行之
刑（聲請案號：臺灣高等檢察署111年度執聲字第109號），本院
裁定如下：
    主  文
黎晏羽犯如附表所示各罪所處之刑，應執行有期徒刑壹年貳月。
    理  由
一、聲請意旨略以：受刑人因詐欺等數罪，先後經判決確定如定
    應執行刑案件一覽表（即附表），經受刑人請求檢察官聲請
    定應執行刑，經核應依刑法第50條第1項第1款、第2項、第5
    3條及第51條第5款之規定，定其應執行之刑，爰依刑事訴訟
    法第477條第1項聲請裁定等語。
二、按裁判確定前犯數罪者，併合處罰之，但得易科罰金與不得
    易科罰金之罪，不在此限；前項但書情形，受刑人請求檢察
    官聲請定應執行刑者，依第51條規定定之；數罪併罰，有二
    裁判以上，依第51條之規定，定其應執行之刑；數罪併罰，
    分別宣告多數有期徒刑者，於各刑中之最長期以上，各刑合
    併之刑期以下，定其刑期，但不得逾30年，刑法第50條第1
    項第1款、第2項、第53條及第51條第5款分別定有明文。準
    此，合於數罪併罰之數罪，其中有得易科罰金之罪與不得易
    科罰金之罪，須經受刑人請求檢察官聲請，始得依刑法第51
    條第5款之規定定其應執行之刑。次按數罪併罰，應依分別
    宣告其罪之刑為基礎，定其應執行刑，此觀刑法第51條規定
    自明，故一裁判宣告數罪之刑，雖曾經定其執行刑，但如再
    與其他裁判宣告之刑定其執行刑時，前定之執行刑當然失效
    ，仍應以其各罪宣告之刑為基礎，定其執行刑，不得以前之
    執行刑為基礎，以與後裁判宣告之刑，定其執行刑（最高法
    院99年度台非字第229號判決意旨參照）；惟刑事訴訟法第3
    70條第2項、第3項，已針對第二審上訴案件之定應執行之刑
    ，明定有不利益變更禁止原則之適用，分屬不同案件之數罪
    併罰，倘一裁判宣告數罪之刑，曾經定其執行刑，再與其他
    裁判宣告之刑定其執行刑時，在法理上亦應同受此原則之拘
    束（最高法院103年度第14次刑事庭會議決議意旨參照），
    亦即另定之執行刑，其裁量所定之刑期，不得較重於前定之
    執行刑加計後裁判宣告之刑之總和（最高法院104年度台抗
    字第410號裁定意旨參照）。再按數罪併罰中之一罪，依刑
    法規定得易科罰金，若因與不得易科之他罪併合處罰結果，
    而不得易科罰金時，原可易科罰金部分所處之刑，自亦毋庸
    為易科折算標準之記載，司法院釋字第144號解釋意旨亦可
    資參照。末按定應執行之刑，應由犯罪事實最後判決之法院
    對應之檢察署檢察官聲請該法院依上開規定裁定之，不能因
    犯罪之一部分所科之刑業經執行完畢，而認檢察官之聲請為
    不合法，予以駁回。至已執行部分，自不能重複執行，應由
    檢察官於指揮執行時扣除之，此與定應執行刑之裁定無涉（
    最高法院106年度台抗字第540號裁定意旨參照）。
三、經查：
　㈠本件受刑人因犯如附表各編號所示之5罪（包含編號1妨害自
    由之2罪、編號2詐欺之3罪），先後經判處如附表各編號所
    示之刑，均經分別確定在案；且附表編號2所示之罪，其犯
    罪時間均係在附表編號1所示之罪判決確定日（即民國109年
    4月22日）之前，而本院確為本件之最後事實審法院等情，
    有各該刑事判決書及本院被告前案紀錄表在卷可稽。其中受
    刑人所犯如附表編號1所示之罪所處之刑均得易科罰金，附
    表編號2所示之罪所處之刑則均不得易科罰金（但得易服社
    會勞動），原不得合併定應執行刑，然受刑人業已請求檢察
    官就附表各編號所示之罪合併聲請定應執行刑，此有受刑人
    簽名捺印之「臺灣臺北地方檢察署依102年1月23日修正之刑
    法第50條調查受刑人是否聲請定應執行刑調查表」在卷可稽
    （見本院卷第11頁），合於刑法第50條第2項之規定，檢察
    官就附表所示各編號之罪聲請合併定應執行刑，核無不合，
    應予准許。再查，附表編號1所示之罪(共2罪)，前經臺灣臺
    北地方法院108年度訴字第1064號判決定應執行有期徒刑3月
    確定；編號2所示之罪(共3罪)，前經臺灣臺北地方法院109
    年度易字第1021號判決定應執行有期徒刑1年，且業經本院
    上訴駁回確定，是本院就附表所示各罪再定其應執行刑時，
    自應受上開判決所為定應執行刑之內部界限所拘束。
　㈡又受刑人所犯如附表編號1所示之罪雖均經法院判處有期徒刑
    2月(共2罪)，而合於刑法第41條第1項前段得易科罰金之規
    定，惟因本案合併定應執行刑之其餘各罪係屬不得易科罰金
    者，則上開各罪合併定應執行刑之結果，自亦不得易科罰金
    ，而無須再諭知易科罰金之折算標準。至附表編號1所示罪
    刑雖已於109年8月10日易科罰金執行完畢，惟依前揭說明，
    該已執行部分乃檢察官將來指揮執行時應予扣除之問題，不
    影響本件定應執行刑之聲請。
　㈢另按定應執行刑，不僅攸關國家刑罰權之行使，於受刑人之
    權益亦有重大影響，除顯無必要或有急迫情形外，法院於裁
    定前，允宜予受刑人以言詞、書面或其他適當方式陳述意見
    之機會，程序保障更加周全。本院於裁定前經書面通知受刑
    人於文到後5日內陳述意見，因未獲會晤本人亦無受領文書
    之同居人或受僱人，而於111年3月11日寄存送達於新北市政
    府警察局新店分局雙城派出所，本院於111年3月29日電詢該
    派出所警員，確認受刑人業於111年3月21日請其母親至派出
    所領取該寄存文書，此有本院111年3月8日院彥刑良111聲85
    3字第1110001161號函、陳述意見狀、送達證書、本院戶役
    政等資訊查詢表、戶役政資訊網站查詢-個人資料查詢、本
    院111年3月29日公務電話查詢紀錄表、收文資料查詢清單、
    收狀資料查詢清單、上訴抗告查詢清單、確定證明清單各1
    份附卷可查（見本院卷第43-45、47-53、57-65頁），是本
    院上開函文業已合法送達，雖受刑人迄今未表示任何意見，
    惟揆諸前揭說明，本院已予受刑人表示意見之機會，附此敘
    明。
  ㈣綜上，本院參酌上開各罪宣告刑之總和上限、各刑中之最長
    期暨定應執行刑之內部界限，且審酌受刑人犯罪之情節、侵
    害法益、行為次數等情狀，復就其所犯之罪整體評價其應受
    非難及矯治之程度，並兼衡刑罰經濟與公平、比例等原則，
    定其應執行之刑如主文所示。
四、據上論斷，應依刑事訴訟法第477條第1項，刑法第50條第1
    項第1款、第2項、第53條及第51條第5款，裁定如主文。
中　　華　　民　　國　　111 　年　　3 　　月　　31　　日
                  刑事第十六庭  審判長法　官  劉嶽承
                                      法　官  王耀興
                                      法　官  古瑞君
以上正本證明與原本無異。
如不服本裁定，應於收受送達後五日內向本院提出抗告狀。
                                      書記官  林君縈
中　　華　　民　　國　　111 　年　　4 　　月　　1 　　日
附表：受刑人黎晏羽定應執行刑案件一覽表
（以下臺灣臺北地方檢察署簡稱「臺北地檢」、臺灣臺北地方法
院簡稱「臺北地院」）
編號  1  2 罪名  妨害自由  詐欺 宣告刑  有期徒刑2月 （共2罪）  有期徒刑6月 （共3罪） 犯罪日期  108年11月30日 108年11月30日  109年2月27日 109年2月27日 109年2月27日 偵查(自訴)機關 年度案號  臺北地檢108年度偵字第28710號  臺北地檢109年度偵字第23644號 最後 事實審 法院 臺北地院  臺灣高等法院  案號 108年度訴字第1064號  110年度上訴字第462號  判決日期 109/03/12  110/09/23 確定 判決 法院 臺北地院  臺灣高等法院  案號 108年度訴字第1064號  110年度上訴字第462號  判決確定日期 109/04/22  110/11/09 是否為得易科罰金之案件  是  否 （得易服社會勞動） 備註  臺北地檢109年度執字第2652號（應執行有期徒刑3月；已執行完畢）  臺北地檢110年度執字第5547號（應執行有期徒刑1年）